臺灣高雄地方法院民事判決　　　　　　　94年度訴字第2855號
原　　　告　乙○○
訴訟代理人　李文禎律師
　　　　　　黃如流律師
　　　　　　黃小舫律師
被　　　告　甲○○
訴訟代理人　丙○○
上列當事人間損害賠償事件，本院於民國96年1 月17日言詞辯論
終結，判決如下：
    主    文
被告應給付原告新台幣壹拾玖萬陸仟零捌拾參元及自民國九十四
年八月二十日起至清償日止，按週年利率百分之五計算之利息。
原告其餘之訴駁回。
訴訟費用由被告負擔十分之一、其餘由原告負擔。
本判決第一項得假執行。
原告其餘假執行之聲請駁回。
    事 實 及 理 由
一、按訴狀送達後，原告不得將訴變更或追加他訴，但擴張或減
    縮應受判決事項之聲明者，不在此限，民事訴訟法第255 條
    第1 項第3 款定有明文。本件原告於起訴狀請求被告給付新
    台幣（下同）1,744,200 元，及自起訴狀繕本送達翌日起算
    之法定遲延利息。嗣於起訴狀繕本送達後，就請求之金額擴
    張為1,752,740 元，係屬擴張應受判決事項之聲明，參諸首
    揭規定，應予准許。
二、原告主張：被告甲○○於民國93年6 月1 日凌晨0 時許，將
    車牌號碼YC-6895 號自用小客車停放於高雄縣大寮鄉○○路
    路與新富街口時，本應注意交岔路口10公尺內不得停車，且
    當時天候晴、夜間有照明、柏油路面狀態乾燥、無缺陷、無
    障礙物且視距良好，依其智識程度並無不能注意之情事，竟
    疏未注意，貿然將前開車輛停放於該交岔路口1.3 公尺處，
    且並未緊靠道路右側停放（該車右側前後輪胎外側距離路面
    邊緣達1.1 公尺），適原告騎乘車牌號碼MD9-005 號重型機
    車沿內厝路南往北方向行駛，行經前揭路口時，所騎乘之機
    車車頭撞及上開自小客車之左後車尾，原告因而人車倒地，
    受有前額撕裂傷、後枕部挫傷、左肘及右膝多處撕裂傷、右
    脛骨及腓骨骨折、右小腿腔室症候群之傷害。被告前開過失
    傷害犯行，並經本院以94年度交簡上字第150 號判處拘役40
    日確定。爰依侵權行為損害賠償之法律關係，請求被告賠償
    醫療費用新台幣（下同）40,740元看護費412,000 元
    精神撫慰金100 萬元植皮費用30萬元。並聲明：(一)被告應
    給付原告1,752,740 元及自起訴狀繕本送達翌日起至清償日
    止，按週年利率百分之5 計算之利息。(二)願供擔保請准宣告
    假執行。
三、被告則以：被告承認有未依規定於路口停放車輛之過失，惟
    原告騎駕機車，未注意車前狀況，顯與有過失，自應減少原
    告之賠償金額。且被告出院後已無顧請看護之必要，此部分
    之費用應扣減。另植皮之費用應非必要之費用；而慰撫金請
    求亦過高等語茲為抗辯。並聲明：駁回原告之訴。
四、兩造不爭執之事頂：
  (一)被告於前揭時、地，未依規定於路口停放車輛，致原告騎駕
    機車不慎撞及，造成前額撕裂傷、後枕部挫傷、左肘及右膝
    多處撕裂傷、右脛骨及腓骨骨折、右小腿腔室症候群之傷害
    ，有聖若瑟醫院及長庚紀念醫院診斷證明書共5 紙為證。而
    被告上開過失傷害行為亦經本院94年度交簡上字第150 號刑
    事判決判處拘役40日確定。
  (二)原告就本件車禍之發生與有過失，且經台灣省高屏澎區車輛
    行車事故鑑定委員會鑑定結果，認原告駕駛重機車未注意車
    前狀況為肇事主因；被告駕駛小客車岔路口未依規定停車為
    肇事次因，有鑑定意見書1 紙存卷可參。
五、本件主要之爭執事項為：(一)原告應分擔與有過失責任之比例
    若干？(二)原告請求之金額以若干為合理？本院判斷意見如下
    ：
  (一)兩造過失責任比例為何？
    按汽車行駛時，駕駛人應注意車前狀況，並隨時採取必要之
    安全措施；又禁止停車處所不得停車，臨時停車其右側輪胎
    外側距離緣石邊緣不得逾60公分，道路交通安全規則第94條
    第3 項、第112 條第1 款、第111 條第2 項分別定有明文。
    則本件車禍，被告固有於禁止停車之交叉路口10公尺內停車
    ，且未緊靠路邊停靠之過失，惟原告亦有未注意車前狀況之
    過失甚明。本院審酌事故發生之原因、情節及兩造過失之輕
    重，並參酌行車事故鑑定委員會之鑑定意見等一切情狀，認
    原告應負擔之過失責任比例為55% ，被告應負擔之過失責任
    比例為45% 。
  (二)原告請求之賠償金額，以若干為合理？
    1.醫療費用部分：原告主張因上開車禍事故支出醫療費用40
      ,740 元之事實，固據提出長庚紀念醫院、聖若瑟醫院及
      愛生救護車有限公司出具之收據為證，惟經本院核算結果
     ， 金額應為39,740元，此與被告核算之金額亦相符。則原
      告得請求之醫療費用，自以39,740元為當，逾此部分之請
      求，不應允許。
    2.看護費用部分：
      (1)經查，原告確因本件車禍受傷，而分別於93年6 月1日
        至6 月19日 (共19日)， 及94年9 月2 日至9 月5 日
        (共4日)， 住院接受手術治療及拆除鋼板手術，有上開
        診斷證明書在卷可稽。參以原告所受傷害為前額撕裂傷
        、後枕部挫傷、左肘及右膝多處撕裂傷、右脛骨及腓骨
        骨折、右小腿腔室症候群，住院治療期間，行動自有不
        便，需他人照料日常生活，至為合理。至於原告出院後
        ，是否仍無法自理日常生活而需他人照料，經本院函詢
        長庚紀念醫院結果，認為被告於94年9 月5 日辦理出院
        後，依病患當時病情評估，日常生活雖有不便，但應尚
        可自理，有該院95年6 月29日 (九五)長 庚院法字第
        0126號函在卷可憑。則被告請求非住院期間之看護費用
        ，自屬無據。
      (2)又原告雖未提出實際支出看護費用之證明，惟被害人因
        受傷需人看護，而由親屬看護時，雖無現實看護之支付
        ，亦未受支付之請求，但此出於親情所為勞力之支出，
        非不得評價為金錢，且不因擔任看護之親屬本身是否職
        業看護而異，否則無異使加害人得以因此享受免於賠償
        之恩惠，故應衡量比照僱用職業看護之情形，認被害人
        受有相當於支付職業看護費之損害，得向加害人請求賠
        償，始符公平理念。
      (3)另查，看護工每日費用為2,000 元，此有高雄市醫院看
        護工職業工會94年2 月27日高市工字第9400097 函1 份
        在卷可參。依此計算，原告得請求之看護費用為46,000
        元 (計算式：2000元×23日＝46000)。
    2.植皮費用部分：原告主張其右小腿受傷手術後，留有長約
      40公分，寬約5 公分之疤痕，需進行植皮美容術，費用約
      30萬元等情，固據提出術後疤痕照片為證。惟原告迄未就
      進行植皮手術所需之必要費用為舉證。經本院依職權向長
      庚紀念醫院函詢結果，認整形美容需視整體復原情況方能
      評估其預後，故謹據現有資料，無法預估其費用，有該院
      上開函文可參。茲本院再委請中華民國美容外科醫學會進
      行鑑定，經該學會指定原告前往高雄醫學大學附設中和紀
      念醫院或三軍總醫院進行鑑定，惟原告卻以：經其向上開
      醫院詢問結果，鑑定植皮之費用，非耗費5,000 元即可完
      成，且原告傷口複雜，未經實際手術，無法預估，可能耗
      費數百萬元也無法成功為由，而拒絕向上開機構繳交鑑定
      費用進行鑑定，有原告95年12月27日陳報狀可佐。則原告
      對於進行植皮手術之必要費用，顯無法證明。再參以長庚
      紀念醫院93年6 月18日出具之診斷證明書，已記載原告於
      93年6 月9 日已進行「補皮手術」，是否必要再進行植皮
      手術，亦屬可議。原告既無法證明有再一次進行植皮手術
      之必要以及相關之費用，其請求被告賠償30萬元植皮手術
      之費用，自屬無據。
    4.精神慰藉金部分：按不法侵害他人人格權，被害人受有非
      財產上損害，其請求加害人賠償相當金額之慰撫金時，法
      院對於慰撫金之量定，應斟酌實際加害情形，所造成影響
      、被害人痛苦之程度、兩造之身分地位經濟情形及其他各
      種狀況，以核定相當之數額，最高法院51年台上字223 號
      判例參照。本院衡量原告所受前開傷害為前額撕裂傷、後
      枕部挫傷、左肘及右膝多處撕裂傷、右脛骨及腓骨骨折、
      右小腿腔室症候群，受傷非輕，且因而住院進行2 次手術
      ，足認原告受有精神上相當之痛苦。茲審酌雙方之職業、
      身分、教育程度、財產狀況等一切情狀，認原告請求100
      萬元之慰撫金尚嫌過高，此部分之請求應以35萬元為適當
    5.綜上：原告得請求被告賠償之金額為435,740 元 (計算式
      ：39740 ＋46000 ＋350000＝435740)
六、另按損害之發生或擴大，被害人與有過失者，法院得減輕賠
    償金額或免除之，民法第217 條第一項定有明文。本件原告
    應負擔55% 之過失責任，已如前述，則原告得請求賠償之金
    額自應按過失比例計算，其金額為196,083元 (計算式：
    435740×45%=218583) 。
七、綜上所述，原告依侵權行為損害賠償之法律關係，請求被告
    給付196,083 元及自起訴狀繕本送達翌日即94年8 月20日起
    至清償日止，按年息5 ％計算之法定遲延利息，為有理由，
    應予准許。逾此範圍之請求，為無理由，應予駁回。原告雖
    陳明願供擔保請准宣告假執行，惟本件所命給付未逾50萬元
    ，爰依職權宣告假執行；至原告敗訴部分，其假執行之聲請
    亦失所依附，應併予駁回。
八、據上論結: 本件原告之訴為一部有理由、一部無理由，依民
事訴訟法第79條、第389 條第1 項第5 款，判決如主文。
中　　華　　民　　國　　96　　年　　1 　　月　　31　　日
                  民事鳳山分庭  法　官　高英賓
正本係照原本作成。
如對本判決上訴，須於判決送達後20日內向本院提出上訴狀。
中　　華　　民　　國　　96　　年　　1 　　月　　31　　日
                                書記官　李崑良
